臺灣高雄地方法院刑事判決　　　　　　　93年度訴字第2228號
公　訴　人　臺灣高雄地方法院檢察署檢察官
被　　　告　丁○○　男　39歲.
被　　　告　丙○○　男　40歲.
上列被告等因偽造文書等案件，經檢察官提起公訴（93年度偵字
第11113號、第12723號、第12744號），本院判決如下：
    主  文
丁○○、丙○○共同連續行使偽造私文書，足以生損害於他人，
丁○○處有期徒刑肆月，丙○○處有期徒刑月，如易科罰金，
均以佰元折算壹日。扣案如附表編號一、四所示頭等米酒酒瓶
上黏貼之偽造標籤，均沒收。
    事  實
一、丁○○、丙○○二兄弟與甲○○（另由檢察官移送本院併案
    審理）未取得中央主管機關之許可，自民國92年9 月間起，
    共同基於私製未經許可產製米酒之意思聯絡，由甲○○出資
    並推由丁○○出面向不知情之周吳碧雲以每月新台幣（下同
    ）3 萬元價格承租位於高雄縣橋頭鄉○○○路6 號之廠房，
    供作製造私酒之工廠，再由甲○○購得如附表所示之酒精及
    製酒機器設備後，以每日2 千元之代價僱請丙○○作為工頭
    ，自93年1 月間起，在上址私製未經許可產製之米酒共約36
    萬瓶（渠等未經許可共同產製私酒部分業經廢止刑罰，此部
    分不另為免訴諭知，詳後述）。渠等明知未經址設於南投縣
    南投市○○○路12號「根達製藥廠有限公司」（下稱根達公
    司）之同意，不得使用以該公司名義出產之米酒標籤，竟仍
    於前揭私製米酒時，共同基於偽造私文書之概括犯意聯絡，
    冒用根達公司名義，連續利用不知情之員工偽造印有由根達
    公司產製之「頭等米酒」標籤（該公司因未取得「頭等」米
    酒之商標權，應僅論以私文書），並將之黏貼於上開米酒之
    酒瓶上，隨由甲○○以每箱3 百元之價格並附贈1 瓶根達高
    麗人蔘液之方式，陸續銷售至花東地區之雜貨店而行使之，
    足以生損害於根達公司。嗣於93年5 月30日16時30分許，為
    檢警人員在上開廠房內當場查獲，並扣得如附表所示之物（
    編號一及四之頭等米酒瓶上均已黏貼有偽造根達公司產製之
    標籤）。
二、案經法務部調查局高雄市調處及高雄市政府警察局移送臺灣
    高雄地方法院檢察署檢察官偵查起訴。
    理  由
一、訊據被告丙○○對受僱於甲○○在上開時地製作私酒，並負
    責在現場開堆高機，整理製酒原料及成品等事實供認不諱；
    訊據被告丁○○固坦承有出面承租前開廠房之事實，惟矢口
    否認犯行，辯稱：當時甲○○說租廠房要作放飲料之倉庫，
    伊不知道他們在做私酒云云。經查：
（一）本件查獲如附表編號一、四所示之裝有米酒成品之酒瓶或
      米酒空瓶上均黏貼有「頭等米酒」標籤，而酒瓶內之米酒
      均非由根達公司所生產製造等情，業據被告丙○○於警詢
      、偵查中及本院審理時供承不諱。核與共犯甲○○於調查
      時及本院審理中供證稱：伊並未取得根達公司之同意或授
      權，即製造仿冒根達公司生產之頭等米酒，且連米酒之標
      籤都是我們自己偽造貼上去等語相符。又證人即根達公司
      廠長許家彰於警詢及調查時亦證稱：扣案之頭等米酒均非
      由根達公司所生產，根達公司亦無授權委託他人生產製造
      ，且檢視查扣之產品，在根達頭等米酒標籤上多一行「台
      財庫酒製字」許可字號字樣，本公司生產之真品，則未加
      註上開字樣，仿冒之瓶蓋較為光滑，真品則較為粗糙，而
      且仿冒品也標明製造廠商「根達公司」等語明確。復有如
      附表編號一、四所示之扣案酒瓶上之標籤及現場照片13幀
      附卷可稽，足認被告所製造如附表編號一、四所示酒瓶上
      之標籤，係偽造以「根達公司」名義製造之米酒標籤無誤
      ，且確為被告等人所偽造乙節，應堪認定。
（二）被告丁○○對於同意以其名義出面承租上開廠房，且每月
      確實有向甲○○收取幾千元花用之事實，業已供承在卷，
      核與證人即共犯甲○○之供述相符，且被告丁○○確係出
      面以每月三萬元承租該廠房之人，並據證人周吳碧雲於調
      查中供述屬實，此部分應堪認為真實。又證人甲○○於本
      院審理時證稱：「（為何說如果被抓丁○○願意出面承擔
      ？）當時丁○○說不再幫我租，他要去台中工作，我說沒
      關係，這個月我就搬走，如果被查到我自己出來承擔，…
      」、「（丁○○何時表示不再租？）查獲前的半個月，他
      聽說裡面有很多米酒，他說抓到他有事情，他要去台中工
      作」、「（丁○○去過工廠幾次？）租我的時候去過一次
      」等情明確，是依證人甲○○之供述，並參酌被告丙○○
      於調查及偵訊時先供稱伊係受僱於弟弟丁○○製作仿冒米
      酒後，復改稱是老闆甲○○叫伊說丁○○是負責人等情，
      足認被告丁○○顯然對於甲○○係以其名義租用該場地供
      作製造私酒場所，以達逃避查緝之目的乙節知情屬實，否
      則甲○○又何需付費給被告丁○○，並透過其出面承租而
      不以自己名義承租？再佐以被告丁○○於調查時即明白供
      承：伊知道被告丙○○是受僱於甲○○在高雄縣橋頭鄉○○○路6 號製作私酒等情，足見其與被告丙○○、甲○○
      就上開製造私酒及偽造標籤之行為，應有犯意聯絡及行為
      分擔無訛。
（三）此外，復有扣案如附表所示之米酒及製酒機器設備等物可
      資佐證，綜上，足認被告丁○○前揭所辯，應係事後卸責
      之詞，不足採信。本案事證明確，被告二人犯行，應堪認
      定。
二、查扣案之米酒瓶上所貼之頭等米酒商品標籤，雖未取得商標
    註冊登記，然其上明確載有商品名稱、種類、內容成分、製
    造廠商等資料，單純自形式上觀察，即足以表彰該酒類之製
    造商及來源，自屬刑法第210 條所規範之私文書。本件被告
    二人未經根達公司同意，擅自偽造該公司名義產製之頭等米
    酒字樣之標籤，並貼用於其產製之私酒酒瓶上而對外銷售，
    核其等所為，均係犯刑法第216 條、第210 條之行使偽造私
    文書罪。被告丁○○、丙○○與甲○○間，就上開犯行互有
    犯意聯絡及行為分擔，均為共同正犯。被告等偽利用不知情
    之員工偽印表彰由「根達公司」產製之頭等米酒標籤私文書
    ，均為間接正犯。又被告等於偽造上開標籤後，已由共犯甲○○將貼有偽造標籤之米酒銷售予他人而行使之，渠等偽造
    之低度行為應為行使之高度行為所吸收，不另論罪。再渠等
    先後多次行使偽造私文書犯行，時間緊接，觸犯構成要件相
    同之罪名，顯係基於概括犯意為之，為連續犯，應依法論以
    一罪並加重其刑。爰審酌印有由根達公司產製名義之頭等米
    酒標籤，具有辨識商品來源之功能，該業者已花費相當時間
    、資源於經營該商品之品牌形象，以獲取消費者之信賴，被
    告等人貪圖私利，竟偽造上開標籤，擅自將之黏貼於自行產
    製之私酒酒瓶上而對外銷售，損害根達公司之權益，惟念及
    被告丙○○僅係受僱於甲○○擔任現場工作，被告丁○○則
    係出面承租廠房，均非主謀，且被告丙○○犯後坦承犯行等
    一切情狀，量處如主文所示之刑，並諭知易科罰金之折算標
    準，以資懲儆。
三、扣案黏貼於附表編號一、四所示米酒酒瓶上之「頭等米酒」
    標籤，均為共犯甲○○所有，且供本件犯罪所用之物，業據
    其供明在卷，依共同正犯責任共同之原則，爰依刑法第38條
    第1 項第2 款規定，併予宣告沒收。另扣案如附表編號二、
    三及編號五至十一所示供產製私酒之原料、成品及器具等物
    ，因被告等人犯罪後之菸酒管理法已廢止刑罰，或因渠等所
    為不構成商標法之犯罪（均詳後述），自無從依菸酒管理法
    第58條及商標法第83條之規定，併予宣告沒收，併予敘明。
四、公訴意旨另以：被告丁○○、丙○○及甲○○明知其非菸酒
    製造業者，未取得中央主管機關之許可，不得產製米酒，且
    明知根達之商標圖樣業經根達公司申請註冊，享有商標專用
    權，並使用於酒類及藥類，乃未經授權，竟自92年9 月間起
    ，擅自在上開廠房內，以食用酒精、酒母及水調配私酒，私
    製未經許可產製之米酒，並將根達之商標圖樣貼於酒瓶上；
    另又以人蔘鬚以水浸泡於瓶內，將根達之商標圖樣貼於瓶上
    ，並虛偽記載製造廠商為根達公司，仿冒根達公司出產之根
    達高麗人蔘源液。因認被告等另涉犯修正前菸酒管理法第46
    條、第47條罪嫌及商標法第81條第1 項第1 款、第82條之罪
    嫌云云。惟查：
（一）本件檢察官起訴被告二人涉嫌違反修正前菸酒管理法第46
      條、第47條之產製及販賣私酒罪嫌，於被告行為後，菸酒
      管理法業經總統於93年1 月7 日公布修正，並於同年7 月
      1 日生效施行，依修正後之菸酒管理法第46條第1 項及第
      47條之規定，修正前原應處徒刑或拘役或罰金之刑罰，業
      已分別改處新臺幣10萬元以上100 萬元以下罰鍰、新臺幣
      5 萬元以上50萬元以下罰鍰，亦即被告等產製私酒後，菸
      酒管理法第46條第1 項之產製私酒罪及第47條之販賣私酒
      罪之刑罰業已廢止，而改以行政罰之罰鍰代之。是本件被
      告等產製私酒之行為，既經法律廢止其刑罰，本應為免訴
      之諭知，惟此部分與被告前開經論罪科刑之部分，具有裁
      判上一罪關係，爰不另為免訴判決之諭知。
（二）又查獲如附表編號二所示之根達人蔘高麗源液，均為共犯
      甲○○所購得之真品，而於販賣仿冒之米酒時隨同附贈，
      藉此模仿根達公司銷售米酒附送人蔘液之方式等情，業據
      證人甲○○於本院審理中證述明確，該人蔘液既非被告等
      人製作，亦無證據證明該人蔘液瓶上之標籤係被告等人所
      偽造，此部分偽造私文書犯行尚屬不能證明，惟因此部分
      與起訴論罪之偽造私文書犯行間，具有連續犯之裁判上一
      罪關係，故不另為無罪之諭知。
（三）根達公司雖以「根達」文字向經濟部智慧財產局申請註冊
      ，取得商標專用權，惟該商標係指定使用於第5 類醫藥類
      商品，並無商標指定指用於酒類或含酒精類飲料之商品，
      且根達公司於92年10月3 日所申請之「頭等」商標註冊，
      亦經經濟部智慧財產局駁回其申請，此據經濟部智慧財產
      局以94年3 月11日（94）智商0924字第09480089660 號函
      述在卷，並有中華民國商標註冊證、經濟部智慧財產局商
      標註冊簿及商標公報附卷足稽。是被告等人於米酒瓶及人
      蔘液瓶上偽印「根達」或「頭等」之標籤，並無侵害該公
      司之商標專用權可言，自無從論以商標法第81條第1 項第
      1 款及第82條之罪，公訴意旨認被告等人上開所為另涉有
      違反商標法犯行，容有未洽，本應為無罪之諭知，惟依公
      訴意旨所載，此部分因與前開經本院論罪科刑之部分，有
      裁判上一罪關係，爰不另為無罪之諭知，附此敘明。
據上論斷，應依刑事訴訟法第299 條第1 項前段，刑法第28條、
第56條、第210 條、第216 條、第38條第1 項第2 款、第41條第
1項前段，罰金罰鍰提高標準條例第2條，判決如主文。
本案經檢察官乙○○到庭執行職務。
中　　華　　民　　國　　94　　年　　7 　　月　　14　　日
                      刑事第八庭  審判長法　官   陳樹村
                                        法  官   林意芳
                                        法  官   吳俊龍
以上正本證明與原本無異。
如不服本判決，應於判決送達後10日內，向本院提出上訴狀。
中　　華　　民　　國　　94　　年　　7 　　月　　15　　日
                                        書記官   許麗珠
附錄本判決論罪法條：
刑法第216條
行使第210 條至第215 條之文書者，依偽造、變造文書或登載不
實事項或使登載不實事項之規定處斷。
刑法第210條
偽造、變造私文書，足以生損害於公眾或他人者，處5 年以下有
期徒刑。
附表：
┌───┬───────────────────┬───────────┐
│ 編號 │ 品                                 名│ 數                 量│
├───┼───────────────────┼───────────┤
│  一  │ 頭等米酒成品（每瓶0.6公升；每箱24瓶）│  1391箱              │
├───┼───────────────────┼───────────┤
│  二  │ 根達人蔘高麗源液（每瓶1百cc）        │  3252瓶              │
├───┼───────────────────┼───────────┤
│  三  │ 酒精                                 │  2450加侖（49桶）    │
├───┼───────────────────┼───────────┤
│  四  │ 米酒空瓶                             │  23040瓶             │
├───┼───────────────────┼───────────┤
│  五  │ 米酒瓶蓋                             │  46200個             │
├───┼───────────────────┼───────────┤
│  六  │ 包裝用紙箱                           │  1689個              │
├───┼───────────────────┼───────────┤
│  七  │ 電腦噴印機                           │  1台                 │
├───┼───────────────────┼───────────┤
│  八  │ 製酒機械（含空氣壓縮機、輸送帶、攪拌 │  1組                 │
│      │ 器、裝瓶器等）                       │                      │
├───┼───────────────────┼───────────┤
│  九  │ 堆高機                               │  1台                 │
├───┼───────────────────┼───────────┤
│  十  │ 米酒香料                             │  2桶                 │
├───┼───────────────────┼───────────┤
│ 十一 │ 根達米酒宣傳單                       │ 10張                 │
└───┴───────────────────┴───────────┘
